臺灣臺北地方法院刑事判決　　　　　　　　　　　　　九十一年度自字第三六二號
　　自　訴　人
　　即反訴被告　丙○○
　　代理人兼反訴
　　選任辯護人　謝仲瑜律師
　　被　　　告　乙○
　　被　告　即
　　反　訴　人 甲○○
右列被告等因誹謗案件，經自訴人提起自訴，及被告甲○○對自訴人提起傷害反訴，
本院判決如左：
    主  文
乙○、甲○○均無罪。
本件反訴不受理。
    理  由
壹、自訴部分
一、本件自訴意旨略以：被告乙○係麗榮建設股份有限公司（下稱「麗榮公司」）向
    本件案外人蔡麗雲借款之連帶保證人，已經蔡麗雲訴請本院民事庭以九十一年度
    訴字第三六七號（自訴狀載為「第三六九號」，經本院調卷閱明，查係「第三六
    七號」）受理在案，被告乙○為混淆視聽，乃指使其所委任前開民事訴訟事件之
    訴訟代理人甲○○於九十一年五月九日即該民事案件於本院民事庭審理中不實指
    陳自訴人丙○○與案外人曾建東共謀掏空麗榮公司，因認被告乙○教唆被告甲○
    ○，意圖散佈於眾而指摘、傳述足以毀損他人名譽之事，均涉犯刑法第三百十條
    第一項之誹謗罪，並請求勘驗前揭民事庭訊問錄音帶等語。
二、按犯罪事實應依證據認定之，無證據不得推定其犯罪事實。如不能證明被告犯罪
    者，應諭知無罪之判決，刑事訴訟法第一百五十四條、第三百零一條第一項分別
    定有明文。又告訴人之告訴，係以使被告受刑事訴追為目的，是其陳述是否與事
    實相符，仍應調查其他證據以資審認，亦有最高法院五十二年臺上字第一三００
    號判例要旨可為參照。且事實之認定，應憑證據，如未能發現相當證據，或證據
    不足以證明，自不能以推測或擬制之方法，為裁判基礎，最高法院四十年度臺上
    字第八六號判例亦同斯旨。至於刑事訴訟上之證明資料，無論其為直接證據或間
    接證據，均需達於通常一般之人均不致於有所懷疑，而得確信其為真實之程度，
    始得據為有罪之認定，若其關於被告是否犯罪之證明未能達此程度，而有合理性
    懷疑之存在，致使無從形成有罪之確信，根據「罪證有疑，利於被告」之證據法
    則，即不得據為不利被告之認定，亦有最高法院七十六年度臺上字第四九八六號
    判例意旨供參。本件自訴案件，亦得參酌前揭判例要旨。
三、本件自訴意旨認被告等人各涉犯前開誹謗罪嫌，無非以：（一）被告乙○教唆被
    告甲○○陳述內容所謂「勾結掏空」，顯屬指述他人涉有背信、詐欺罪嫌之言語
    ，且該等內容並非訴訟自衛、自辯或保護合法權益所需行為；（二）被告甲○○
    與麗榮公司並無實質利害關係，其所陳述自訴人勾結丙○○掏空麗榮公司等語，
    若非出於被告乙○授意，被告甲○○必不致如此陳述云云。訊據被告乙○、甲○
    ○均堅詞否認有何自訴人所訴之犯行，辯稱被告雖於民事案件審理中如斯陳述，
    但其陳述內容，係訴訟攻擊防禦方法，對於自訴人並無誹謗的意思等語。
四、經查：（一）經調取本院九十一年度訴字第三六七號民事卷宗，並於審判期日訊
    問被告結果，被告乙○、甲○○亦未否認被告甲○○曾有自訴人所指訴之言論；
    （二）惟查其詢問過程，無非係被告於庭訊中所作意見之陳述，係供法官判斷之
    訴訟資料，尚非足以貶損自訴人之名譽，不能僅以自訴人聞後不悅，並臆測自己
    被指為涉有背信、詐欺犯嫌，即於主觀上認其名譽有何客觀之貶損，此節與其所
    訴法條刑法第三百十條規定為結果犯之精神，並非一致，且其在法庭內訴訟上攻
    擊防禦內容，並非有何「意圖散佈於眾」之事實，核與刑法第三百十條第一項之
    構成要件，亦非相侔；（三）綜前所述，本件自訴意旨所舉證據，尚未達於通常
    一般之人均不致於有所懷疑，而得確信被告犯罪為真實之程度，本件自訴意旨，
    尚有合理懷疑之存在，致使無從形成有罪之確信，根據「罪證有疑，利於被告」
    之證據法則，本院應為被告乙○、甲○○無罪之判決，以免冤抑。
五、自訴人另請求調取本院民事庭九十一年度訴字第三六七號九十一年五月九日庭訊
    錄音帶，惟被告既對於自訴意旨所訴被告言論內容不加爭執，且已經本院調取前
    揭民事卷宗查閱明確，並影印留存，即無再取錄音帶勘驗之必要，亦此敘明。
貳、反訴部分
一、反訴人甲○○反訴意旨略以：反訴人於九十一年五月九日十六時五十分許，在本
    院民事庭第二十八法庭審理完畢後，離開法庭時，遭反訴被告即自訴人丙○○自
    法庭追出，在法庭內當眾逞兇，以拳頭毆打反訴人之頭部、左手肘，造成反訴人
    左手肘及右耳紅腫之傷害，因認反訴被告即自訴人涉犯刑法第二百七十七條第一
    項之傷害罪，爰提出反訴云云。
二、按提起自訴之被害人犯罪，而被告為其被害人者，被告得於第一審辯論終結前，
    提起反訴，但仍以與自訴事實直接相關者為限，刑事訴訟法第三百三十八條規範
    甚明，申言之，反訴之提起須於自訴程序終結前為之，且反訴之內容須與自訴事
    實直接相關，否則即不得提起自訴。又不得提起自訴而提起者，應諭知不受理之
    判決，而公訴程序中不受理判決得不經言詞辯論為之，此規定並為自訴程序所準
    用，刑事訴訟法第三百三十四條、第三百四十三條、第三百零七條，分別定有明
    文。
三、經查：（一）本件自訴部分所指之犯罪事實，係在法庭中所涉之誹謗行為，並非
    與反訴人有何互毆或誣告之情形；（二）反訴人於本院審理中所舉傷害事實提出
    反訴，並非與自訴事實直接相關，揆諸前揭說明及法條之意旨，依法本件應不得
    提起反訴，爰就反訴部分不經言詞辯論，逕為諭知不受理之判決。
據上論斷，應依刑事訴訟法第三百三十四條、第三百四十三條、第三百三十九條、第
三百零一條第一項、第三百零七條，判決如主文。
中      華      民      國    九十一    年      七      月     十一     日
                                      臺灣臺北地方法院刑事第六庭
                                          法  官  黃程暉
右正本證明與原本無異。
如不服本判決，應於判決送達後十日內，向本院提出上訴狀。
                                          書記官  張華瓊
中      華      民      國    九十一    年      七      月     十二     日
